臺灣臺北地方法院刑事判決　　　　　　　99年度訴字第1986號
公　訴　人　臺灣臺北地方法院檢察署檢察官
被　　　告　陳宗憲
上列被告因毒品危害防制條例案件，經檢察官提起公訴（99年度
偵字第17221號、99年度毒偵字第3857號），被告於準備程序期
日就被訴事實均為有罪之陳述，本院合議庭裁定由受命法官獨任
進行簡式審判程序，本院判決如下：
    主  文
陳宗憲施用第二級毒品，處有期徒刑月，如易科罰金，以新臺
幣壹仟元折算壹日，扣案之第二級毒品甲基安非他命伍包（總毛
重陸點貳公克）沒收銷燬之，包裝上開甲基安非他命毒品之塑膠
袋伍個、甲基安非他命吸食器壹組、玻璃球支均沒收。又轉讓
第三級毒品，處有期徒刑月，如易科罰金，以新臺幣壹仟元折
算壹日，扣案之第三級毒品愷他命柒包（總毛重貳拾捌點陸肆捌
公克）、包裝上開第三級毒品愷他命之塑膠袋柒個均沒收。應執
行有期徒刑伍月，如易科罰金，以新臺幣壹仟元折算壹日。扣案
之第二級毒品甲基安非他命伍包（總毛重陸點貳公克）沒收銷燬
之，扣案之包裝上開甲基安非他命毒品之塑膠袋伍個、第三級毒
品愷他命柒包（總毛重貳拾捌點陸肆捌公克）、包裝上開第三級
毒品愷他命之塑膠袋柒個、甲基安非他命吸食器壹個、玻璃球
支均沒收。
    事  實
一、陳宗憲前於民國94年間，因施用毒品案件，經臺灣雲林地方
    法院以94年度少調字第129號裁定送觀察、勒戒，因認無繼
    續施用毒品傾向，於94年10月12日釋放出所，並經同法院以
    94年度少調字第129號裁定不付審理確定。於99年7月間，分
    別因施用毒品案件，先經臺灣板橋地方法院以99年度簡字第
    5988 號分別判處有期徒刑2月、拘役50日確定，後另經臺灣
    板橋地方法院以99年度簡字第5670號判處有期徒刑2月確定
    ；同年8月間，復分別因施用毒品案件，先經臺灣桃園地方
    法院以99年度桃簡字第1724號判處有期徒刑2月確定，再經
    本院以99年度易字第2106號判處有期徒刑3月確定；同年9月
    間，又因施用毒品案件，經臺灣板橋地方法院以99年度簡字
    第7889號判處有期徒刑2 月確定（均不構成累犯）。詎陳宗
    憲猶不知悔悟，於觀察勒戒執行完畢釋放後5年內，基於施
    用第二級毒品甲基安非他命之犯意，於99年7月22日21時許
    ，在位於臺北市中山區○○○路○段78號12樓之6之住處內
    ，以將毒品放入玻璃球燒烤吸食之方式，施用第二級毒品甲
    基安非他命1次。又陳宗憲明知愷他命係經我國主管機關列
    管之第三級毒品，不得轉讓或持有，竟基轉讓第三級毒品之
    犯意，於99年7月22日某時，先向真實姓名年籍均不詳、綽
    號分別為「阿祥」及「老二」之男子購入愷他命數包而持有
    之，復於同日邀約陳鴻軒及其女友王乙真至其位於臺北市○
    ○○路○段78號12樓之6住處內，無償轉讓第三級愷他命1包
    予陳鴻軒，陳鴻軒並當場取出前開陳宗憲所轉讓之愷他命之
    小部分予以施用，剩餘部分則隨身攜離陳宗憲住處。嗣於同
    日23時40分許，陳鴻軒在臺北市中山區○○○路○段78號前
    為警查獲，並當場扣得第三級毒品愷他命1包（毛重4.58公
    克），復於翌（23）日0時30分許，由陳鴻軒帶同員警前往
    陳宗憲位於臺北市中山區○○○路○段78號12樓之6住處，
    並於徵得陳宗憲之同意後執行搜索，並扣得第三級毒品愷他
    命6包（總毛重24.06公克）及第二級毒品甲基安非他命5包
    （總毛重6.2公克）、甲基安非他命吸食器1組、玻璃球3支
    等物，始獲悉上情。
二、案經桃園縣政府警察局大溪分局報告臺灣臺北地方法院檢察
    署檢察官偵查起訴。
    理  由
一、程序部分：
    按本件被告陳宗憲所犯均係死刑、無期徒刑、最輕本刑為3
    年以上有期徒刑以外之罪，其於準備程序就前揭被訴事實為
    有罪之陳述，經本院告知簡式審判程序之旨，並聽取其與公
    訴人之意見後，本院認無不得或不宜改依簡式審判程序進行
    之處，爰依刑事訴訟法第273條之1第1項，裁定本件由受命
    法官獨任進行簡式審判程序，合先敘明。
二、實體部分：
  (一)前揭事實，業據被告迭於偵查中及本院審理時坦承不諱（
      見偵卷第103-104頁、第107頁、第113頁及本院卷第25 頁
      背面），核與證人陳鴻軒於偵查中之證述情節相符（見偵
      卷第94-97頁、第103-104頁），復有桃園縣政府警察局大
      溪分局搜索扣押筆錄、扣押物品目錄表、扣押物品收據、
      被告之同意搜索證明書、查獲時現場及扣案物品之照片28
      張、桃園縣政府警察局大溪分局查獲「毒品」初步鑑驗報
      告單、偵辦毒品案被採尿人姓名編號對照表、臺灣檢驗科
      技股份有限公司99年8月9日、99年8月19日及99年9月17日
      濫用藥物檢驗報告、交通部民用航空局醫務中心99 年9月
      28日航藥鑑字第0995923Q號毒品鑑定書、臺灣臺北地方法
      院檢察署99年度綠保管字第837號、99年度綠保管字第
      1253號、99年度安保管字第917號扣押物品清單、本院99
      年度刑保管字第1846號、第1870號、第1880號扣押物品清
      單等在卷可稽，堪認被告自白與事實相符。綜上，
      本件事證明確，被告施用第二級毒品及轉讓第三級毒品之
      犯行，堪予認定，應依法論罪科刑。
  (二)按甲基安非他命係屬毒品危害防制條例第2條第2項第2款
      所列之第二級毒品，愷他命則屬同條項第3款所列之第三
      級毒品。又按愷他命Ketamine（愷他命）之成分，亦同時
      列為管制藥品管理條例第3條所稱之第3級管制藥品，其藥
      品類別為「須由醫師處方使用」。而Ketamine成分截至目
      前為止尚未列屬藥事法第22條第1項第1款所稱：「經本署
      明令公告禁止製造、調劑、輸入、輸出、販賣或陳列之毒
      害藥品」之禁藥（參行政院衛生署98年9月20日衛署藥字
      第09803409  77號函），換言之，愷他命尚未列入藥事法
      第22條第1項第1款所列之禁藥，亦即未經中央衛生主管機
      關明令公告禁止製造、調劑、輸入、輸出、販賣或陳列之
      毒害藥品，仍可經由醫師處方使用（參行政院衛生署食品
      藥物管理局99年1月11日FDA風字第0980342005號函意旨）
      ，因此轉讓愷他命，自無藥事法第83條第1項規定之適用
      ，而應依毒品危害防制條例第8條第3項規定論以轉讓第3
      級毒品罪。是核被告所為，係犯毒品危害防制條例第10條
      第2項之施用第二級毒品罪及同法第8條第3項之轉讓第三
      級毒品罪。公訴意旨認被告轉讓愷他命之犯行係犯藥事法
      第83條第1項之明知為禁藥而轉讓罪，容有誤會，惟兩罪
      之基本犯罪事實相同，且本院業於審理時告知被告應就毒
      品危害防制條例第8條第3項轉讓第三級毒品罪併為答辯，
      對被告之刑事辯護防禦權並不生不利之影響，本院自仍應
      予以審理，並依法變更起訴法條。又被告持有第二級毒品
      甲基安非他命之低度行為，應為施用之高度行為吸收，均
      不另論罪。另公訴意旨認被告持有第三級毒品愷他命之行
      為係犯毒品危害防制條例第11條第5項持有第三級毒品純
      質淨重20公克以上之罪，然被告為警查獲時所持有之第三
      級毒品愷他命純質淨重僅有11.341公克，此有交通部民用
      航空局航空醫務中心99年9月28日航藥鑑字第0995923Q 號
      毒品鑑定書1紙在卷可稽（見偵卷第151頁），故被告持有
      扣案之第三級毒品愷他命之行為，並不能論以被告刑責，
      惟被告轉讓前持有第三級毒品愷他命之行為與轉讓之行為
      ，具有高低度吸收關係之實質上一罪關係，爰不另為無罪
      之諭知。至被告轉讓予陳鴻軒之第三級毒品愷他命之數量
      不詳，依罪疑惟輕原則，應認其數量未超過行政院所定之
      標準，故不依毒品危害防制條例第8條第6項規定加重其刑
      。又被告所犯上開2罪間，犯意各別，行為互殊，應予分
      論併罰。
  (三)爰審酌被告前有多次施用毒品等前科，並有施以觀察勒戒
      之紀錄，其素行非佳，此有臺灣高等法院被告前案紀錄表
      在卷可稽，且被告因施用毒品犯行，經觀察勒戒治療程序
      ，猶不思悔悟，徹底戒除施用毒品之惡習，仍再犯本件施
      用毒品犯行，顯見被告染有毒癮惡習甚重，難以自拔，又
      將毒品無償提供友人施用，不僅增加毒品之流通性，致他
      人遭受毒品危害，且對於社會治安產生負面影響，惟念及
      被告犯後坦承不諱之犯罪後態度暨其生活狀況、智識程度
      等一切情狀，分別量處如主文所示之刑，並定應執行刑及
      諭知易科罰金之折算標準，以示懲戒。
  (四)扣案之含有第二級毒品甲基安非他命成分之透明結晶5包
      （毛重6.2公克，因鑑驗使用0.0124公克），屬於毒品危
      害防制條例第2條第2項第2款所稱之第二級毒品，為查獲
      之毒品，不問屬於犯人與否，均應依毒品危害防制條例第
      18條第1項規定沒收銷燬之（鑑驗耗損之第二級毒品，因
      已滅失，毋庸再予宣告沒收銷燬）。至包裝上開第二級毒
      品甲基安非他命之塑膠袋5個、吸食器1組及玻璃球3支，
      均為供被告施用第二級毒品所用之物，且均屬被告所有等
      情，業據被告供承在卷，爰依刑法第38條第1項第2款規定
      沒收之。
  (五)又按毒品危害防制條例第2條第2項規定，毒品依其成癮性
      、濫用性及對社會危害性分為四級，並就製造、運輸、販
      賣、意圖販賣而持有、以非法方法使人施用、引誘他人施
      用及轉讓等不同品項毒品之行為，分別定其處罰。至施用
      或持有第三、四級毒品，因其可罰性較低，故予除罪化，
      僅就施用及持有第一、二級毒品科以刑罰。惟鑑於第三、
      四級毒品均係管制藥品，特於同條例第11條之1明定無正
      當理由，不得擅自持有；第18條第1項後段復規定查獲之
      第三、四級毒品，無正當理由而擅自持有者，沒入銷燬之
      。從而，依同條例第18條第1項後段應沒入銷燬之毒品，
      專指查獲之施用、持有第三、四級毒品而言；倘係查獲之
      製造、運輸、販賣、意圖販賣而持有、以非法方法使人施
      用、引誘他人施用或轉讓之第三、四級毒品，既屬同條例
      相關法條明文規定處罰之犯罪行為，即非該條項應沒入銷
      燬之範圍。又同條例第19條第1項所定「供犯罪所用或因
      犯罪所得之物」，係指犯第4條至第9條、第12條、第13條
      或第14條第1項、第2項之罪所用或所得之物，不包括毒品
      本身在內，自不得為第三、四級毒品之沒收依據。同條例
      對於查獲之製造、運輸、販賣、意圖販賣而持有、以非法
      方法使人施用、引誘他人施用及轉讓第三、四級毒品之沒
      收，並無特別規定，如其行為已構成犯罪，則該毒品即屬
      不受法律保護之違禁物，應回歸刑法之適用，依刑法第38
      條第1項第1款之規定沒收之（最高法院95年臺上字第91 1
      號判決參照）。本件扣得之被告轉讓予陳鴻軒之毒品1包
      （毛重4.58公克）及被告持有之白色結晶顆粒6包（總毛
      重24.06公克、總淨重22.39公克、總餘重21.83公），均
      含愷他命成分，此有桃園縣政府警察局大溪分局查獲「
      毒品」初步鑑驗報告單、交通部民用航空局航空醫務中心
      99年9月28日航藥鑑字第0995923Q號毒品鑑定書、臺灣檢
      驗科技股份有限公司99年8月19日濫用藥物報告各1紙等在
      卷可據，是被告犯上開轉讓第三級毒品罪而查獲之第三級
      毒品，依上述說明，為違禁物，應依刑法第38條第1項第1
      款規定予以沒收（已鑑驗耗損之第三級毒品愷他命，因已
      滅失，毋庸再予宣告沒收。另用以包裝上開第三級毒品愷
      他命之塑膠袋7個，均有防止毒品裸露、逸出及潮濕之功
      用，並便於分裝、攜帶毒品，係被告非法持有並轉讓第三
      級毒品所用之物，故依刑法第38條第1項第2款之規定併予
      沒收。至扣案之空分裝袋及電子磅秤並非被告所有，業據
      被告供述在卷，而扣案之愷他命吸食盤、行動電話、SIM
      卡等物均與被告本件施用毒品甲基安非他命或轉讓毒品愷
      他命之犯行無涉，本件復查無其他證據證明上開物品與本
      件被告之犯行有直接關係，自不予宣告沒收，附此敘明。
三、據上論斷，應依刑事訴訟法第273條之1第1項、第284條之1
    、第299條第1項前段、第300條，毒品危害防制條例第8條第
    3 項、第10條第2項、第18條第1項前段，刑法第11條前段、
    第41條第1項前段、第51條第5款、第38條第1項第1款、第2
    款，判決如主文。
本案經檢察官李彥霖到庭執行職務
中    華    民    國   100    年    1     月    28    日
                  刑事第十七庭  法  官  楊雅清
以上正本證明與原本無異。
如不服本判決應於收受送達後10日內向本院提出上訴書狀，並應
敘述具體理由；其未敘述上訴理由者，應於上訴期間屆滿後20日
內向本院補提理由書（均須按他造當事人之人數附繕）「切勿逕
送上級法院」。
                                書記官  吳俊龍
中    華    民    國   100    年    1     月    28    日
附錄本案論罪科刑法條全文：
毒品危害防制條例第8條
轉讓第一級毒品者，處 1 年以上 7 年以下有期徒刑，得併科新
臺幣 1 百萬元以下罰金。
轉讓第二級毒品者，處 6 月以上 5 年以下有期徒刑，得併科新
臺幣 70 萬元以下罰金。
轉讓第三級毒品者，處 3 年以下有期徒刑，得併科新臺幣 30
萬元以下罰金。
轉讓第四級毒品者，處 1 年以下有期徒刑，得併科新臺幣 10
萬元以下罰金。
前四項之未遂犯罰之。
轉讓毒品達一定數量者，加重其刑至二分之一，其標準由行政院
定之。
毒品危害防制條例第10條
施用第一級毒品者，處 6 月以上 5 年以下有期徒刑。
施用第二級毒品者，處 3 年以下有期徒刑。